# 关于保护性回购条款是否构成对赌协议

提问人：xiaochao1212 时间：2021-10-15 20:33:05
公司A（甲方，大部分，占比51%）与投资者（乙方，占比49%）签订了股权投资协议，双方约定就特定项目a成立B公司，为了保证项目的顺利进行，对大股东进行约束，双方进行约定了乙方的退出方案： 1 、甲方未能在项目公司成立后 3 个月内按照合同约定将项目a对应的业务导入项目公司；
2 、因甲方违反本合同约定或项目公司章程约定的情形；
3 、法律规定或双方约定的其他情形；
4 、出资分三期，乙方在每个年度终止日或每期出资缴纳到期日可根据具体的经营状况来判断是否要进行后续期数的投资（即第一期成立之后，乙方可根据项目公司的实际运营情况来决定是否进行第二期、第三期的投资，但是如果未违背前面 3 条，不享有无条件回购权）
如果公司的实际运营违背上面1-3条乙方有权要求公司A对乙方持有的B公司股权进行回购。
问题：
1 、以上条款是否构成业绩对赌导致该项投资认定为一项债务工具确认未负债而非权益投资？
2 、如果是债务工具，由于回购方是公司A，该债务是否应确认为公司A合并层面的债务？
分析：
1 、回购条款 1 属于一项保证项目公司的项目顺利进行，属于公司成立的基础，从公司A的角度能合理控制项目的进行，即会确保项目投入，因此该条款更多的属于一项保护性条款，因此不构成一项对赌条款；
回购条款 2 ，更多的是对甲方控股股东身份的一种约束，对小股东的一种保护，属于一种保护性条款，而非约束性条款；
回购条款 3 ，属于法律规定公司需要拆分的情况，比如规定不得经营该项目，基本上属于一种基础的保护性条款，实际上也几乎不会产生该种情况。
因此我认为该项回购条款属于对小股东的一种保护，根据负债的定义：向其他方交付现金或其他金融资产的合同义务，触发保护条款了才会要求回购，保护条款发生的可能性极低，因此不符合；
在潜在不利条件下，与其他方交换金融资产或金融负债的合同义务，只有在甲方违规的情况下才会回购，不属于潜在不利。
因此，我认为乙方的该项投资属于一项权益投资，而非金融负债。
2 、如果构成对赌，符合金融负债的定义，由于项目公司B属于A公司的子公司，回购义务人是公司A，如果确实构成一项金融负债，那么在项目B公司的单体账面，对于乙方的投资属于权益工具应确认股权而非债务，在A公司合并层面，构成一项金融负债，因此应确认该项金融负债，同时冲减少数股东权益。
以上理解是否正确，请大家指正。

回答人：chenyiwei
基本可以这样理解，但要关注“、法律规定或双方约定的其他情形”是否满足“要求以现金、其他金融资产或以其他导致该工具成为金融负债的方式进行结算的或有结算条款几乎不具有可能性，即相关情形极端罕见、显著异常且几乎不可能发生”的条件。